最高法院刑事判決　　　　　　一○○年度台上字第四四九六號
上　訴　人　王浩文
選任辯護人　張孟茹律師
上列上訴人因強盜案件，不服台灣高等法院中華民國一○○年五
月十九日第二審判決（一○○年度上訴字第六五一號，起訴案號
：台灣台北地方法院檢察署九十九年度偵字第一八九二八號），
提起上訴，本院判決如下：
    主  文
上訴駁回。
    理  由
按刑事訴訟法第三百七十七條規定，上訴於第三審法院，非以判
決違背法令為理由，不得為之。是提起第三審上訴，應以原判決
違背法令為理由，係屬法定要件。如果上訴理由書狀並未依據卷
內訴訟資料，具體指摘原判決不適用何種法則或如何適用不當，
或所指摘原判決違法情事，顯與法律規定得為第三審上訴理由之
違法情形，不相適合時，均應認其上訴為違背法律上之程式，予
以駁回。本件上訴人王浩文上訴意旨略稱：（一）、原判決認定
上訴人成立強盜罪，除依憑告訴人洪慶龍之指訴外，並無其他補
強證據佐證，自不得單憑告訴人片面指訴，即入人於罪。原審未
調查其他證據，以查證告訴人之陳述是否與事實相符，亦未說明
依據何理由認定上訴人有此部分行為，遽以認定上訴人犯強盜罪
，自有應於審判期日調查之證據未予調查及理由不備之違法。（
二）、原判決認上訴人所施用之強暴、脅迫手段，足以壓抑告訴
人抗拒，應有判決不載理由或理由矛盾之違法。上訴人與擔任管
理員之告訴人本即認識，時常閒聊，上訴人罹患精神疾病一事，
早為告訴人所知悉，民國九十九年八月十日下午六時許，上訴人
因不堪債權人追討債務，心情煩悶，擬向告訴人借貸新台幣（下
同）二萬元，當時上訴人見一旁有木棍一支，順手撿起對洪慶龍
揮舞，惟並未對其施加暴力，更未至使告訴人不能抗拒，事實上
，告訴人並無抗拒之意，只是向上訴人表示身上沒有那麼多錢，
僅能借給五千元，該五千元亦是告訴人自行從口袋內掏出交付上
訴人。嗣因不足清償，才又再向告訴人借貸二千元，雖上訴人身
上帶有一把摺疊刀，惟並未取出，是告訴人認為上訴人患有精神
疾病，帶刀不安全，願代為保管，上訴人於交付後離去。（三）
、同月十二日，上訴人因缺錢用，再度找告訴人借錢，並順手撿
起掃把一支恫嚇告訴人交錢，告訴人即借予上訴人六百元，上訴
人並未持刀抵住告訴人頸部或毆打，亦未從告訴人褲袋內強行取
走財物。上訴人縱有揮舞木棍或持掃把恐嚇告訴人，然告訴人擔
任大樓管理員，衡酌情形，上訴人前揭言行尚不足以壓抑告訴人
之意思自由，其係不願抗拒，而非不能抗拒，是否聽從上訴人要
求交付財物，應仍有自由斟酌之餘地，否則豈有不立即報警之理
，可見告訴人係經斟酌後再交付金錢，並非無法抗拒，故上訴人
應只成立恐嚇取財罪。原審僅憑告訴人之片面指訴，又無補強證
據，遽以論處上訴人強盜罪，即有判決不載理由之違法等語。
本件原審經審理結果，認為上訴人有其事實欄所載之犯行，事證
明確，因而維持第一審之科刑判決，論處上訴人意圖為自己不法
之所有，攜帶兇器，以強暴、脅迫至使不能抗拒，而取他人之物
（或使其交付）二罪刑（均依刑法第十九條第二項規定減輕其刑
後，各處有期徒刑三年八月，並定應執行刑為有期徒刑四年六月
及相關沒收之宣告）。係依憑：證人即告訴人洪慶龍於檢察官偵
查中及第一審審理時之指述；核與上訴人於警詢時坦承其於同月
十二日有向告訴人拿錢，扣案之摺疊刀係其所有等語；另於偵查
中坦承同月十日有跟告訴人拿一千元、五千元，並有拿扣案摺疊
刀給告訴人看等語；又於羈押庭法官訊問時供承：同月十日晚上
六時前後分別向告訴人拿一千元、五千元，同月十二日早上九時
許，也有向告訴人拿錢等語；復於第一審坦承其有於同月十日向
告訴人拿五千元及拿刀子給告訴人看等情，大致相符。參以告訴
人於同月十二日案發後，前往台北市立聯合醫院和平院區急診，
經診斷結果受有前臂紅腫約5X2公分、右掌約4X3公分等傷害，有
該醫院診斷證明書在卷可考。此外，復有摺疊刀乙把扣案可佐。
足認告訴人指訴非虛，上訴人確有本案犯行至灼。已詳敘其調查
、取捨證據之結果及憑以認定犯罪事實之心證理由。並就上訴人
嗣後辯詞認非可採，予以論述指駁。從形式上觀察，並無足以影
響判決結果之違法情形存在。另查：（一）、所謂「補強證據」
，係指除該供述本身外，其他足以佐證該供述確具有相當程度真
實性之證據而言。其所補強者，不以事實之全部為必要，祇須因
補強證據與該供述相互印證，依社會通念，足使犯罪事實獲得確
信者，即足當之。本件上訴人兩次加重強盜犯行，除依據告訴人
之指訴外，上訴人亦坦承於案發時、地，多次向告訴人拿錢，有
一千元、有五千元，亦有未說出具體金額者，並出示摺疊刀或拿
掃把威脅等情，互核大致相符。又告訴人被強盜毆傷後，前往台
北市立聯合醫院和平院區急診，亦有該醫院出具之診斷證明書一
紙在卷可考，並有上訴人所有供本案犯罪所用之摺疊刀一把扣案
足佐，告訴人復為上訴人住處大樓之管理員，負責該大樓安全之
管理，與上訴人原即認識，且無仇怨，當無誣指上訴人犯罪之理
。綜前所述，本案除告訴人之指訴外，尚有前開多項補強證據，
足資擔保告訴人之供述確具有相當程度真實性，顯無上訴意旨（
一）所指之違法。（二）、證據之取捨及證據證明力如何，均屬
事實審法院得自由裁量、判斷之職權，茍其此項裁量、判斷，並
不悖乎通常一般之人日常生活經驗之定則，又於判決內論敘其何
以作此判斷之心證理由者，即不得任意指摘其為違法，據為提起
第三審上訴之合法理由。原判決綜合相關證據，認定上訴人確有
本件犯行，就案內有關證據，本於調查所得心證，分別定其取捨
而為事實上之判斷，均已於理由內詳加說明。並無上訴意旨（二
）所指之違背法令。（三）、恐嚇取財與強盜雖同具不法得財之
意思，然恐嚇取財僅係以將來之惡害恫嚇被害人交付財物，被害
人仍有意思自由斟酌之餘地；若施用強暴、脅迫或他法使被害人
身體或精神上處於不能抗拒之狀態，而取其財物或令其交付者，
則為強盜。所謂強暴，係指直接或間接對於人之身體施以暴力，
壓制被害人之抗拒，或使被害人處於不能抗拒之狀態而言。而強
盜罪之所謂「不能抗拒」，係指行為人所為之強暴、脅迫等不法
行為，就當時之具體事實，予以客觀之判斷，足使被害人身體上
或精神上達於不能或顯難抗拒之程度而言。原審以本件告訴人年
約六十五歲，身高約一百六十三公分，體重六十八公斤，有糖尿
病、高血壓、心臟病等疾病，業據告訴人證述在卷，而上訴人年
約二十五歲，身形壯碩、年輕力壯，是告訴人與上訴人身型相比
，已較上訴人弱小。且告訴人年事已高，體力亦較上訴人差，衡
情上訴人對告訴人施加強制力，告訴人自無法予以抵抗；況上訴
人前後二次強取告訴人財物時，均持有木棒、摺疊刀或掃把等兇
器，告訴人身處該情形下，身心必定處於恐懼狀態，實難想像告
訴人尚能抵抗上訴人。又告訴人於第一審審理時證稱在其遭上訴
人強取財物時，均無法抗拒。可見上訴人所施用強暴、脅迫手段
，已足以壓抑告訴人之抗拒，使其喪失意思自由。是告訴人兩次
遭上訴人強取財物時，確均處於不能抵抗之情形無訛。並就上訴
人之辯護人所辯：上訴人向告訴人借錢，揮舞掃把及木棍，不致
造成告訴人無法抗拒之程度，應僅成立恐嚇取財罪云云，尚非可
採予以指駁。已於理由內詳為論斷說明，無上訴意旨（三）所指
判決不載理由情形。其餘上訴意旨，無非係對事實審法院採證認
事之職權行使及原審已調查、判決理由已說明或與本件犯罪構成
要件無關之事項，仍執陳詞，徒憑己見再為事實上或細節上之爭
執，均非適法之第三審上訴理由。應認其上訴為違背法律上之程
式，予以駁回。
據上論結，應依刑事訴訟法第三百九十五條前段，判決如主文。
中    華    民    國  一○○  年    八    月   十七   日
                      最高法院刑事第七庭
                          審判長法官  花  滿  堂  
                                法官  洪  昌  宏  
                                法官  徐  昌  錦  
                                法官  王  聰  明  
                                法官  陳  東  誥  
本件正本證明與原本無異
                                      書  記  官  
中    華    民    國  一○○  年    八    月   十九   日
                                                      Q